臺灣臺中地方法院刑事裁定             100年度聲字第3966號
聲  請  人
即  被  告  劉坤城
上列聲請人即被告因強盜案件（100年度訴字第2201號），聲請
具保停止羈押，本院裁定如下：
    主    文
聲請駁回。
    理    由
一、聲請意旨略以：被告自民國100年6月25日羈押至今，對本案
    犯行，深感悔悟，且業已坦承全部犯行，並與告訴人孫天慈
    達成和解，期能於本案判決確定前，返鄉奉養雙親，爰請求
    具保停止羈押云云。
二、按羈押被告之目的，在於確保訴訟程序之進行、確保證據之
    存在、真實及確保刑罰之執行，而被告有無羈押之必要，及
    羈押後其原因是否仍然存在，有無繼續羈押之必要，應否延
    長羈押等等，均屬事實認定之問題，法院有依法認定裁量之
    職權，自得就具體個案情節予以斟酌決定，如就客觀情事觀
    察，法院許可羈押之裁定在目的與手段間之衡量，並無明顯
    違反比例原則情形，即無違法或不當可言。又執行羈押後有
    無繼續之必要，仍許由法院斟酌訴訟進行程度及其他一切情
    事而為認定（最高法院46年度台抗字第6號判例參照）。聲
    請停止羈押，除有同法第114條各款所列情形之一不得駁回
    者外，其准許與否，該管法院有自由裁量之權，此亦有最高
    法院46年台抗字第21號判例、91年度台抗字第456號判決意
    旨可資參照。次按司法院大法官釋字第665號解釋，其解釋
    理由書明載：「刑事訴訟法第101條第1項第3款規定之羈押
    ，係因被告所犯為死刑、無期徒刑或最輕本刑為五年以上有
    期徒刑之罪者，其可預期判決之刑度既重，該被告為規避刑
    罰之執行而妨礙追訴、審判程序進行之可能性增加，國家刑
    罰權有難以實現之危險，該規定旨在確保訴訟程序順利進行
    ，使國家刑罰權得以實現，以維持重大之社會秩序及增進重
    大之公共利益，其目的洵屬正當。又基於憲法保障人民身體
    自由之意旨，被告犯上開條款之罪嫌疑重大者，仍應有相當
    理由認為其有逃亡、湮滅、偽造、變造證據或勾串共犯或證
    人等之虞，法院斟酌命該被告具保、責付或限制住居等侵害
    較小之手段，均不足以確保追訴、審判或執行程序之順利進
    行，始符合該條款規定，非予羈押，顯難進行追訴、審判或
    執行之要件，此際羈押乃為維持刑事司法權有效行使之最後
    必要手段，於此範圍內，尚未逾越憲法第23條規定之比例原
    則，符合本院釋字第392號、第653號、第654號解釋意旨，
    與憲法第8條保障人民身體自由及第16條保障人民訴訟權之
    意旨，尚無違背。」依上開大法官解釋理由書內容，可知其
    並非逕宣告刑事訴訟法第101條第1項第3款重罪羈押原因係
    屬違憲，而係要求附加考量被告除犯重罪外，是否有相當理
    由認為其有逃亡、湮滅、偽造、變造證據或勾串共犯或證人
    等之虞。而依法條之體系解釋，該等附加考量與單純考量同
    條第1項第1款、第2款之羈押原因仍有程度之不同。基此，
    伴同重罪羈押予以考量之逃亡之虞，與單純成為羈押原因之
    逃亡之虞其強度仍有差異，亦即伴同重罪羈押考量之逃亡之
    虞，其理由強度可能未足以單獨成為羈押原因，然得以與重
    罪羈押之羈押原因互佐。又重罪常伴有逃亡、滅證之高度可
    能，係趨吉避凶、脫免刑責、不甘受罰之基本人性，倘一般
    正常之人，依其合理判斷，可認為該犯重罪嫌疑重大之人具
    有逃亡或滅證之相當或然率存在，即已該當「相當理由」之
    認定標準，不以達到充分可信或確定程度為必要。以量化為
    諭，若依客觀、正常之社會通念，認為其人已有超過百分之
    50 之逃亡、滅證可能性者，當可認為具有相當理由認為其
    有逃亡、滅證之虞（最高法院98年度台抗字第668號裁定意
    旨參照）。
三、經查，被告劉坤城前因強盜案件，經本院訊問及核閱相關卷
    證後，以被告涉犯刑法第330條之加重強盜罪，認犯罪嫌疑
    重大，有逃亡之虞，且所犯為最輕本刑7年以上有期徒刑之
    罪，非予羈押，顯難進行審判、執行程序，且有羈押必要，
    經本院於100年8月12日依刑事訴訟法第101條第1項第1款、
    第3款之規定裁定執行羈押。又本件被告所涉上開犯行，業
    經被告坦承不諱，核與證人即告訴人孫天慈、證人即共同被
    告張凌琪分別於警詢及偵查中所證述之情節相符，並有臺中
    市政府警察局太平分局太平派出所員警丁淦嵐於100年6 月
    24日所出具之職務報告書、臺中市政府警察局太平分局搜索
    扣押筆錄暨扣押物品目錄表、贓物認領保管單、蒐證照片、
    監視器錄影畫面翻拍照片、車輛詳細資料報表、車號查詢輕
    型機車車籍等件附卷可稽。此外，復有扣案之水果刀1把可
    資佐證，足見其犯罪嫌疑重大，且所犯為最輕本刑7年以上
    有期徒刑之罪，衡諸被告因涉犯上開重罪經起訴，且知悉該
    犯罪之法定刑非輕，被告逃匿以規避審判程序進行及刑罰執
    行之可能性甚高，且被告本案犯行，業經本院判處有期徒刑
    8年，有相當理由足認為其有逃亡之虞，本件若命被告具保
    、責付或限制住居等侵害較小之手段，均不足以確保執行程
    序之順利進行，仍有羈押被告之必要。聲請人雖以上情聲請
    具保停止羈押，惟與刑事訴訟法第114條各款所定不得駁回
    聲請具保停止羈押之事由不相符合，非屬法定應具保停止羈
    押事由。本院審酌被告上開加重強盜犯行，危害社會安全甚
    鉅，基於所涉犯罪事實對社會侵犯之危害性及國家刑罰權遂
    行之公益考量，認對被告維持羈押處分係適當、必要，合乎
    比例原則，被告羈押原因仍然存在，不能因具保而使之消滅
    ，有必要羈押。此外，復查無不得駁回具保聲請停止羈押之
    法定事由，是以本院審酌上情，認被告仍具刑事訴訟法第
    101條第1項第1、3款規定之羈押原因，而有繼續羈押之必要
    ，其聲請具保停止羈押，自難准許，應予駁回。
四、依刑事訴訟法第220條，裁定如主文。
中    華    民    國  100    年    10    月      14  日
                  刑事第十三庭   審判長法  官  賴妙雲
                                       法  官  蔡美華
                                       法  官  黃麗玲
以上正本證明與原本無異。
如不服本裁定，應於收受送達後5日內向本院提出抗告狀。（應
附繕本）
中    華    民    國  100    年    10    月      14  日
                                       書記官  黃毅皓